【裁判字號】    92,再抗,103
【裁判日期】    920901
【裁判案由】    損害賠償
【裁判全文】
臺灣高等法院民事裁定                            九十二年度再抗字第一０三號
    再審聲請人  甲○○
                乙○○
右再審聲請人等與再審相對人丙○等間侵權行為損害賠償事件，對於中華民國九十二
年七月二十四日本院九十二年度抗字第二三○一號確定裁定，聲請再審，本院裁定如
左：
    主      文
再審之聲請駁回。
再審聲請訴訟費用由再審聲請人負擔。
    理      由
一、再審聲請人甲○○以其為坐落於台北市○○○路○段五一一巷十五號受火災延燒
    滅失之房屋（下簡稱系爭房屋）所有權人之地位，主張依民法第一百八十四條第
    二項之規定，起訴請求再審相對人等就失火情事延燒其所有之系爭房屋所致之損
    害，負連帶賠償責任，台灣士林地方法院於九十一年十一月四日以九十一年度訴
    字第三○四號裁定駁回其訴及假執行之聲請，伊提起抗告，本院於九十二年七月
    二十四日以九十二年度抗字第二三○一號裁定（下稱原確定裁定）認於法無違，
    駁回其抗告，伊等以系爭房屋，其真正之所有權人為再審聲請人乙○○，再審聲
    請人甲○○僅係再審聲請人乙○○之子，未受再審聲請人乙○○之授權與必要之
    允許，又訴訟代理人孫冬生律師亦未經再審聲請人乙○○適法之委任，則當事人
    訴訟未經合法代理，而擅自提起訴訟云云，認有民事訴訟法第四百九十六條第一
    項第五款規定當事人於訴訟未經合法代理之情形；另以再審相對人等於建造之初
    ，即未遵照建築法之規定，申請主管建築機關之審查許可，擅自違章建築房屋，
    故其建造之初即存有瑕疵；復於建造後，未合法申請台灣電力公司供電，擅自接
    電供承租人使用，乃屬建造後未善為保管，致其物發生瑕疵，故再審相對人等所
    有違章建築房屋發生火災，迅速延燒因而致系爭房屋燒毀滅失，造成再審聲請人
    乙○○之損失，依民法第一百九十一條第一項之規定，自應負連帶賠償責任，為
    此依法提出再審之聲請，並聲明(一)原裁定（台灣士林地方法院九十一年度訴字第
    三０四號民事裁定、鈞院九十二年度第二三０一號裁定）均廢棄，發回台灣士林
    地方法院。(二)再審相對人等應連帶給付再審聲請人等新台幣二百八十七萬二千元
    及自八十一年十月七日起至清償日止，按年息百分之五計算之利息。
    (三)願供擔保請准宣告假執行。
二、按提起再審之訴，必以原確定判決之訴訟當事人為限，案外第三人不受該判決之
    拘束，自不得對於該判決提起再審之訴，最高法院十八年上字第二六八○號著有
    判例足資參照。觀諸原確定裁定之訴訟當事人為再審聲請人甲○○及再審相對人
    丙○、丁○○，未包含再審聲請人乙○○，再審聲請人乙○○既不受該確定裁定
    之拘束，揆之前開判例意旨，自不得對之聲請再審。故再審聲請人乙○○所為再
    審聲請為不合法，應予駁回。
三、次按對於確定裁定聲請再審，非主張該裁定有民事訴訟法第四百九十七條或第四
    百九十六條第一項所列各款情形之一，不得為之，此觀同法第五百零七條規定自
    明。又依民事訴訟法第五百零七條準用同法第五百零一條第一項第四款之規定，
    應表明再審之理由。所謂表明再審理由，係指必須敘明確定裁定有何合於法定再
    審事由之具體情形而言，否則其聲請即屬不合法，且毋庸命其補正，逕行駁回之
    （最高法院六十年度台抗字第六八八號、六十九年台聲第一二三號、七十年度台
    聲字第六四號裁判意旨參照）。
四、又按當事人於訴訟未經合法代理者，固得依民事訴訟法第四百九十六條第一項第
    五款之規定，提起再審之訴。惟按當事人是否適格，依原告主張之事實為準，而
    非以法院判斷之結果定之。在給付之訴，只須主張自己有給付請求權者，對於其
    主張為義務者提起，即為當事人適格（最高法院八十二年度台上字第二一一○號
    判例意旨參照）。查，於原訴訟程序，再審聲請人甲○○以其係系爭房屋所有權
    人之地位，對侵害其權利之再審相對人等提起訴訟，自屬適格之當事人；又再審
    聲請人甲○○既為適格之當事人，其於原訴訟程序中自行委任孫冬生律師為訴訟
    代理人，於法無違，無庸經非為該事件原告乙○○委任之必要，而無當事人於訴
    訟中未經合法代理之再審情事，故再審聲請人甲○○主張原確定裁定有民事訴訟
    法第四百九十六條第一項第五款之再審事由，尚非有理。另觀諸前揭其餘再審理
    由，僅泛言：再審相對人等於建造之初，即未遵照建築法之規定，申請主管建築
    機關之審查許可，擅自違章建築房屋，故其建造之初即存有瑕疵；復於建造後，
    未合法申請台灣電力公司供電，擅自接電供承租人使用，乃屬建造後未善為保管
    ，致其物發生瑕疵，故再審相對人等所有違章建築房屋發生火災，迅速延燒因而
    致系爭房屋燒毀滅失，造成再審聲請人乙○○之損失，依民法第一百九十一條第
    一項之規定，自應負連帶賠償責任云云，此仍係主張原侵權行為請求損害賠償之
    事由，並非具體表明原確定裁定有如何合於法定再審事由之具體情事，且原確定
    裁定對此業經審酌仍有違一事不再理原則（見前開確定裁定理由欄二），顯難認
    甲○○之再審聲請有據，應予駁回。
五、據上論結，本件再審之聲請為部分不合法，部分無理由，爰裁定如主文。
中      華      民      國    九十二    年      九      月      一      日
                                民事第十五庭
                                    審判長法  官  劉  靜  嫻
                                          法  官  陳  昆  煇
                                          法  官  李  錦  美
正本係照原本作成。
甲○○如不服本裁定應於送達後十日內向本院提出再抗告狀，並繳納再抗告費新台幣
壹仟元。再為抗告應以適用法規顯有錯誤為理由，並經本院之許可，該許可以原裁定
所涉及之法律見解具有原則上之重要性者為限。
乙○○不得抗告。
中      華      民      國    九十二    年      九      月      二      日
                                          書記官  明  祖  全


司法院資訊處製作；財團法人民間司法改革基金會備份。
